【裁判字號】    97,上重訴,63
【裁判日期】    980728
【裁判案由】    毒品危害防制條例等
【裁判全文】
臺灣高等法院刑事判決                97年度上重訴字第63號
上  訴  人
即  被  告  乙○○
指定辯護人  黃怡 律師
上  訴  人
即  被  告  甲○○
指定辯護人  張運弘 律師
上列上訴人等因毒品危害防制條例案件，不服臺灣桃園地方法院
97年度重訴字第30號，中華民國97年10月20日第一審判決（起訴
案號：臺灣桃園地方法院檢察署96年度偵字第5161號、97年度偵
字第8011號），提起上訴，本院判決如下：
    主  文
上訴駁回。
    事  實
一、乙○○前因著作權案件，經臺灣高雄地方法院以82年易字28
    28號判決判處有期徒刑2月確定，於民國86年7月12日易科罰
    金執行完畢。詎猶不知悔改，乙○○與甲○○（起訴書誤載
    為吳體華）前係男女朋友之關係，兩人均明知海洛因係屬毒
    品危害防制條例第2條第2項第1款所列之第一級毒品，並屬
    行政院依據懲治走私條例第2條第4項規定公告之管制進口物
    品，未經許可不得運輸，亦不得私運進口，竟基於運輸第一
    級毒品海洛因入境之犯意聯絡，由乙○○尋覓欲出國運輸第
    一級毒品海洛因之人，戊○○（業經最高法院以93年度臺上
    字第1144號判決確定）因經濟拮据，需款甚殷，於91年4月
    間經其父親之女友李麗微（應由檢察官另行偵辦）告以有人
    願提供全程花費，只需至柬埔寨攜回1雙女用鞋，即可獲新
    臺幣（下同）10萬元酬金，戊○○聽後甚感興趣即先行申辦
    護照備用，91年4月20日，李麗微約戊○○至臺北縣板橋市
    ○○路○段「真鍋咖啡館」與乙○○見面，乙○○明知欲私
    運回國者實係第一級毒品海洛因，為鬆懈戊○○之心防，仍
    對戊○○偽稱女用鞋內僅係夾藏「搖頭丸」（即第二級毒品
    MDMA），於事成將致贈酬金10萬元，戊○○聞言不疑，允諾
    為之，因戊○○從未出國，乙○○遂另覓其友人丁○○（經
    本院以94年度重上更三字第136號判決確定）陪同乙○○出
    國，91年4月21日18時許，乙○○分別邀約戊○○、丁○○
    至臺北縣板橋市○○路○段「波布餐廳」見面，乙○○、戊○○2人先到，2人談妥至柬埔寨攜運毒品之事後，丁○○亦
    應乙○○之通知抵達，3人再一起談妥由丁○○陪同戊○○
    搭機、轉機至柬埔寨運輸毒品（未談及攜帶何種毒品）入境
    ，談妥後，於同日21時許，詳悉欲運輸第一級毒品海洛因實
    情之丙○○（經最高法院以95年度臺上字第12號判決確定）
    則銜甲○○之命至「波布餐廳」，除向戊○○索取護照之英
    文姓名以便代購機票外，並使丙○○認識戊○○，以便日後
    由丙○○負責載送戊○○、丁○○2人至機場，並於戊○○
    回國時至機場接機及收取運回之毒品，4人離去餐廳時，丁○○於餐廳門口詢問乙○○欲攜帶何種毒品回國，乙○○明
    知欲私運回國者實係第一級毒品海洛因，仍對丁○○偽稱係
    攜帶「快樂丸」（即第二級毒品MDMA），商議底定，全體基
    於走私之犯意聯絡及行為分擔，丙○○、甲○○、乙○○並
    基於共同私自運送管制進口物品即第一級毒品海洛因至臺灣
    地區之犯意聯絡，丁○○、戊○○則因出於誤認而基於共同
    私自運送管制進口物品即第二級毒品MDMA至臺灣地區之犯意
    聯絡，於91年4月23日6時許，乙○○、丙○○、丁○○、戊○○先在臺北縣板橋市○○路○段「真鍋咖啡館」旁之泡沫
    紅茶店會合，丙○○將由甲○○出資之「越南航空公司（下
    稱越航）臺北－胡志明市－金邊」來回機票及甲○○提供俾
    戊○○支應至柬埔寨期間各項花費之美金250元取交乙○○
    ，再由乙○○轉交戊○○，丙○○即駕駛車輛搭載丁○○、
    戊○○至桃園縣大園鄉臺灣桃園國際機場，2人同搭當日7時
    40分起飛之「越航」編號VN－929號班機，先飛抵越南胡志
    明市，再由丁○○示範、協助戊○○辦理轉機等手續後，轉
    搭同日13時起飛之「越航」編號VN－817號班機至柬埔寨金
    邊市，2人抵達金邊後，丁○○投宿於「太平洋飯店」，戊○○則投宿「中信酒店」第502號房，翌日（24日），丁○○先以電話通知戊○○有人將送1雙女用鞋至「中信酒店」
    ，並囑戊○○辦理退房手續，同日中午，丁○○偕1名柬國
    籍成年男子至「中信酒店」，先由丁○○隻身進入房間與戊○○見面，丁○○再帶同戊○○步出飯店搭乘該柬國男子所
    駕駛之車輛前去共進午餐，嗣丁○○要求戊○○提前於當日
    返國，惟因無法訂得機位而作罷，2人並另至「太平洋飯店
    」投宿，俟辦妥住房手續，該柬國籍男子在飯店房間將甲○○出資購買於鞋底內共夾藏4包海洛因（合計淨重694.26公
    克，包裝重18.01公克，純度73.1 6％，純質淨重507.92公
    克）之女用厚底鞋1雙交付予戊○○，丁○○則在一旁觀看
    ，91年4月25日，丁○○送戊○○至金邊機場，由戊○○腳
    穿藏有第一級毒品海洛因之厚底鞋，持甲○○購買提供之機
    票，隻身依原定行程搭乘當日14時20分起飛之「越航」編號
    VN－816號班機，先抵越南胡志明市，再轉搭同日16時15分
    起飛之「越航」編號VN－928號班機，於同日21時許飛抵臺
    灣桃園國際機場，利用此法走私運輸上開管制進口之第一級
    毒品海洛因進入我國國境，因警早獲線報，乃派員前往臺灣
    桃園國際機場埋伏守候，迨同日21時30分許，丙○○在臺灣
    桃園國際機場第一航站大廈入境迎賓廳接得戊○○，2人相
    偕步行至停車場時為警查獲，並當場扣得該4包海洛因及供
    夾藏運輸毒品之女用厚底鞋1雙，戊○○始悉其運回者實為
    第一級毒品海洛因，後丁○○從柬埔寨打電話給乙○○，經
    由乙○○之告知，丁○○始知悉戊○○等人遭警查獲，丁○○為逃避檢、警人員追緝，延至91年5月4日22時許搭機返國
    ，入境隨即在臺灣桃園國際機場為警逮獲，而知悉上情。
二、案經臺灣桃園地方法院檢察署檢察官自動檢舉偵查起訴。
    理  由
一、前揭事實，業據證人戊○○於警詢、檢察官訊問、前案本院
    審理及原審審理時證述91年間，伊阿姨李麗微看伊沒有工作
    又要帶小孩，就跟伊說要不要出國去穿1雙鞋子回來，不僅
    可以出國散心，又可以賺錢，到時會給伊10萬元，伊當時有
    問李麗微鞋內裝什麼東西，李麗微說不是毒品，是減肥藥、
    搖頭丸之類的禁藥，伊本來一直在考慮，但是李麗微一直勸
    伊，伊才答應，李麗微告知伊之後，伊就先行去辦好護照，
    91年4月20日李麗微就帶伊到真鍋咖啡店與乙○○見面，乙○○也是說要伊出國幫她穿1雙鞋子回臺，會付伊10萬元，
    並且告訴伊不要擔心，叫伊放輕鬆，且沒有什麼大不了，就
    是搖頭丸之類的禁藥，如出事被抓，就要自己負責，當時伊
    還沒有明確答應，之後乙○○及李麗微有再打電話問伊，伊
    才明確說伊願意，91年4月21日乙○○第2次約伊在波布餐廳
    見面，乙○○、丁○○先到，丙○○之後才到，這次是談要
    去柬埔寨及關於落地簽證、買機票等事，因為伊沒有出國過
    ，到國外要辦落地簽證，所以乙○○叫丁○○帶伊過去，期
    間乙○○也有告訴伊只是拿鞋子回來不要想太多，鞋子裡面
    會放減肥藥、搖頭丸之類的東西，要伊放輕鬆自然一點，叫
    伊不要怕，大不了就是被罰錢而已，丙○○有接著說，要自
    然一點，也要注意一點，當天並談到出國那天是由丙○○送
    伊去機場並由丁○○帶伊過去柬埔寨，那天有人幫伊量鞋子
    的尺寸，但是伊已經忘記是誰量的，之後就是乙○○打電話
    給伊說第2天（即91年4月23日）上午要坐飛機去越南，要伊
    隔天到真鍋咖啡店附近的泡沫紅茶店集合，隔天清晨伊就去
    泡沫紅茶店集合，丙○○先將美金250元及機票交給乙○○
    ，再由乙○○交給伊，丙○○就送伊與丁○○到機場搭飛機
    ，伊已經忘記乙○○有沒有上車了，到越南胡志明市後，再
    轉機到柬埔寨金邊，伊就按照乙○○或丙○○在泡沫紅茶店
    給的酒店名片從機場搭車過去住中信飯店502號房，丁○○
    則住在太平洋飯店，91年4月24日丁○○有先打電話告訴伊
    有人會送鞋子給伊，叫伊要收好，後來丁○○及1名男子來
    中信飯店找伊，叫伊退房後，該名男子就開車載伊要去1個
    地方劃機位，但是因為沒有機位，伊就與丁○○到太平洋飯
    店租1間房間過夜，那名男子就帶1雙鞋子來找伊，91年4月2
    5日伊就將鞋子穿回臺灣，當日晚上9時許伊入境臺灣桃園國
    際機場，出關後就看見丙○○來接伊，伊與丙○○走到停車
    場要上車前，就被警察逮捕等語（見96年度偵字第5161號卷
    第25至27頁、97年度重訴字第30號卷第50至67頁、91年度偵
    字第7966號卷一第29至32頁反面、第104至106頁、第161頁
    反面至第162頁、第180至182頁、93年度上重更二字第57號
    卷第110至113頁、94年度重上更三字第136號卷第211至218
    頁）。觀諸證人戊○○與被告乙○○素無怨隙，當無虛偽陳
    述以誣陷被告乙○○之必要，且證人戊○○為警查獲後迄今
    ，歷次偵、審中所證述之情節均相合，證人戊○○之證詞，
    應具有相當之可信度。依證人戊○○上開證詞可知，被告乙○○於91年4月20日與李麗微、戊○○約在臺北縣板橋市○○路○段真鍋咖啡館先行會面，於確認證人戊○○有出國運
    輸毒品之意願後，被告乙○○於91年4月21日始又約證人乙○○、戊○○、丙○○至波布餐廳見面，詳加洽談出國運輸
    毒品之細節，若被告乙○○僅係單純介紹證人戊○○與證人
    丙○○認識，被告乙○○何以需先行與證人戊○○約在真鍋
    咖啡館會面，並與證人戊○○確認是否有出國之意願，且於
    兩次會面中，被告乙○○均有告知證人戊○○出國之目的及
    可獲得之金錢，且為避免證人戊○○知悉運輸第一級毒品海
    洛因之罪刑重大而怯場，為鬆懈證人戊○○之心防，始會告
    知證人戊○○僅是要去柬埔寨攜帶搖頭丸之類之違禁物返國
    ，足資證明被告乙○○並非僅是單純介紹證人戊○○與證人
    丙○○認識，而對於本件運輸毒品入境之細節知悉甚詳，且
    居於主導地位。稽之被告乙○○介紹證人戊○○與證人丁○○、丙○○認識，出發前負責聯絡證人戊○○、丁○○、丙○○至波布餐廳會面、並告知證人戊○○出國應注意之事項
    、可獲得之報酬、丁○○可協助之事項、出國當天亦同至泡
    沫紅茶店瞭解情形等節，足見被告乙○○稱伊非主謀云云，
    顯與客觀事實不符，係卸責之詞，尚非可採。另參酌被告乙○○於原審審理時為否認其在本件運輸毒品案件中擔任樞紐
    位置，先辯稱伊僅在波布餐廳介紹戊○○與丙○○見面，之
    後並未再與丙○○、戊○○見面，戊○○出國那天，伊並未
    到泡沫紅茶店云云（見97年度重訴字第30號卷第62頁、第67
    頁、第82頁、第129頁），經原審傳喚證人戊○○、丁○○
    、丙○○到庭作證，經上開3位證人於原審審理時均證述被
    告乙○○於91年4月23日亦有至真鍋咖啡館旁之泡沫紅茶店
    會合（見97年度重訴字第30號卷第64頁、第72頁、第108頁
    ），被告乙○○始於原審97年9月23日審理時供述91年4月23
    日伊有開車載丁○○到真鍋咖啡館旁邊的泡沫紅茶店和丙○○、戊○○集合，因為丁○○前1天晚上住在伊家裡，丁○○前1天晚上有喝酒，怕第2天起不來，叫伊叫她起床，當天
    伊載丁○○到現場時就離開了，並不知道丁○○為何與丙○○、戊○○等人約在該處集合云云（見97年度重訴字第30號
    卷第259至260頁），被告乙○○前後翻異其供述，其之翻異
    供述顯不足以採信。另據證人丙○○於前案原審審理時供述
    戊○○要出國那天，機票及美金250元，是伊交給乙○○，
    乙○○再交給戊○○的等語（見91年度重訴字第29號卷二第
    205頁），互核與證人戊○○於前案原審審理時供述是乙○○將美金250元交給伊的，由丙○○交給乙○○的等語相符
    （見91年度重訴字第29號卷二第209頁），是於91年4月23日
    6時許，證人戊○○、丁○○欲出國時，被告乙○○亦同至
    臺北縣板橋市○○路○段「真鍋咖啡館」旁之泡沫紅茶店會
    合，並代為轉交機票及美金予證人戊○○，足以證明被告乙○○確有參與本件運輸毒品之情事，被告乙○○前開不實之
    陳述，顯屬臨訟卸責之詞，不足採信。另觀諸證人戊○○之
    證詞可知，被告乙○○於91年4月20日及91年4月21日見面時
    ，均有明確告知證人戊○○「出國幫忙穿1雙鞋子回臺，會
    付伊10萬元，並且告訴伊不要擔心，叫伊放輕鬆，出事如被
    抓，就要自己負責」等語，被告乙○○顯係因知悉運輸第一
    級毒品之罪刑重大，一向為海關人員所嚴厲查緝之重點，為
    避免證人戊○○怯場，始一再告知證人戊○○入境時應表現
    自然，以防止海關人員察覺，參以被告乙○○係本件運輸毒
    品之主要策劃者，又提出機票、旅費及10萬元之高額報酬以
    吸引證人戊○○鋌而走險，其對於係要運輸第一級毒品海洛
    因入境自應知悉甚詳，況且第一級毒品海洛因與第二級毒品
    MDMA之價格相差甚大，被告乙○○主導本件運輸毒品入境，
    為計算成本及利得，端無可能誤認所要運輸入境之毒品種類
    ，是縱被告乙○○告知證人戊○○本次出國係要運輸第二級
    毒品入境，此僅為被告乙○○為鬆懈證人戊○○之心防，而
    故意告知證人戊○○所攜帶入境之毒品僅為第二級毒品，則
    被告乙○○稱其主觀上所認識之罪名與客觀上所發生不相一
    致，應處以較輕之罪名，自非的論。又證人丁○○於檢察官
    訊問及原審審理時證述乙○○是伊小時候住苗栗的鄰居，甲○○是乙○○的朋友，89、90年間伊在南崁開餐廳時乙○○
    介紹認識的，丙○○是和甲○○在一起認識的，伊與甲○○
    、丙○○都不熟，戊○○則是91年4月21日在波布餐廳吃飯
    時認識的，在去波布餐廳的前1、2天伊就訂好91年4月23日
    要去柬埔寨，乙○○知道伊要去金邊，而乙○○也要戊○○
    去金邊拿東西，但戊○○不會轉機，所以乙○○叫伊帶戊○○過去，該日就是介紹戊○○給伊認識，然後幫戊○○辦理
    出國、落地簽證、轉機等事情，在波布餐廳時丙○○有來一
    下抄戊○○的英文名字、年籍就離開，乙○○有叫戊○○帶
    減肥藥或快樂丸之類的東西回來，91年4月23日伊與戊○○
    、丙○○、乙○○先到板橋1家泡沫紅茶店集合，伊自己1個
    人搭乘計程車到泡沫紅茶店，印象中伊與乙○○差不多同時
    間到，再來是戊○○，最後是丙○○，伊有看到乙○○或丙○○拿1個袋子給戊○○，袋子裡面是裝機票及美金，乙○○並未與伊一起去機場，在去機場的路上伊也只有聽到丙○○問戊○○住哪裡，戊○○有拿1張名片告訴丙○○說乙○○要伊住哪裡，到了金邊第2天，有1名男人打電話跟伊說要
    載戊○○去機場回臺灣，對方表示不知道戊○○住哪1家飯
    店，伊就帶那名男士去中信飯店找戊○○，應該是乙○○叫
    該名男子到飯店去找伊的，因為那名男子有說乙○○打電話
    給他，叫他到飯店找伊，伊要出國之前有告訴乙○○會住哪
    家飯店，後來去餐廳吃飯時，戊○○不知為何又說要留下來
    ，所以當天戊○○跟伊住同一家飯店，戊○○與那名男子到
    飯店登記時，伊因為之後要去香港，所以有去旅行社詢問去
    香港的事情，等伊回到飯店時，戊○○就跟伊說有拿到1雙
    鞋子，那名男子要戊○○在該天早上回去時，叫伊拿戊○○
    的手機打電話給乙○○，告訴乙○○說戊○○要回臺灣了等
    （見96年度偵字第5161號卷第38至39頁、97年度重訴字第30
    號卷第68至82頁）。本件證人丁○○與被告乙○○係友人關
    係，證人丁○○係經由被告乙○○之通知下，始會到波布餐
    廳，且依證人戊○○至波布餐廳聚會之過程觀之，均係被告
    乙○○要求證人戊○○至柬埔寨攜帶違禁物入境，而證人丁○○亦係經由被告乙○○之居間介紹下，始於91年4月23日
    偕同證人戊○○出國，證人丁○○陪同證人戊○○出國前，
    並未與證人丙○○聯絡過，若被告乙○○僅單純介紹證人戊○○與證人丙○○認識，被告乙○○何需要求證人丁○○偕
    同證人戊○○至柬埔寨，顯見被告乙○○稱本件伊僅單純介
    紹戊○○與丙○○見面認識等情，要屬卸責之詞，殊無可採
    。證人丁○○雖從被查獲迄今，均否認知悉證人戊○○係至
    柬埔寨運輸毒品入境云云，惟從證人戊○○上開證詞可知，
    證人戊○○係第1次出國至柬埔寨金邊，人生地不熟，倘非
    證人丁○○在旁指導、接應毒品賣方，證人王麗萍當無從完
    成運毒任務。再證人丁○○於原審審理時雖證述伊是在91年
    4月21日之前幾天就已經決定要去柬埔寨，但是伊回去鄉下
    ，所以到91年4月22日才到旅行社辦理云云（見97年度重訴
    字第30號卷第82頁），惟據證人即三竹旅行社之職員蔡麗秋
    於前案原審審理時證述91年4月23日之旅客收費明細係伊製
    作的，伊已經忘記丁○○何時來找伊買機票，因為帳單伊有
    時也不是當天打的，必須找機票的開票日才準確，開票日就
    是行程確定要搭哪天飛機，伊就會開票等語（見91年度重訴
    字第29號卷二第32頁），而依據證人蔡麗秋所提出證人丁○○之機票開票日為91年4月22日，此有機票1紙附卷可稽（見
    91年度重訴字第29號卷二第56頁），顯見證人丁○○並非在
    波布餐廳聚會前即已決定於91年4月23日要至柬埔寨，而係
    於波布餐廳聚會後之隔日即91年4月22日才決定要至柬埔寨
    ，證人丁○○證述其僅係順便偕同證人戊○○出國云云，顯
    屬不實。是證人丁○○於行前已知悉被告乙○○委託證人戊○○至柬埔寨運輸毒品，且係為協助證人戊○○搭機及在柬
    埔寨聯繫運毒事宜，始會應被告乙○○之要求於91年4月23
    日偕同證人戊○○至柬埔寨，足證證人丁○○就證人戊○○
    私運管制進口之毒品返臺之犯行，應係參與犯罪構成要件之
    行為，屬共同正犯，此部分亦經本院以94年度重上更三字第
    136號確定判決認定在案，是證人丁○○否認知悉證人戊○○運輸毒品入境等情，應與事實不符。另據證人丁○○於原
    審審理時證述於91年4月25日在金邊伊打公共電話給乙○○
    時，乙○○有跟伊說出事了，叫伊先不要回國，但是沒有說
    出什麼事等語（見97年度重訴字第30號卷第78頁），若被告
    乙○○不知證人戊○○此行之目的，且未要求證人丁○○偕
    同證人戊○○至柬埔寨運輸毒品，證人戊○○與證人丙○○
    遭警查獲之事均與渠等無關，被告乙○○何以需在證人戊○○、丙○○遭警查獲後，告知證人丁○○暫時先不要返國，
    在在均足以證明被告乙○○與證人丁○○均係本件運輸毒品
    之共犯結構。綜上，被告乙○○係經由李麗微之介紹下認識
    證人戊○○，於行前除告知證人戊○○事成之後可獲取10萬
    元之報酬外，並教導證人戊○○於入關時應神色自然，以避
    免遭警查獲，且被告乙○○為免證人戊○○初次出國，不知
    如何轉機及在柬埔寨接洽毒販，另派同證人丁○○偕同證人
    戊○○至柬埔寨，被告乙○○於本件運輸毒品之過程中，擔
    任主謀之角色，被告乙○○雖非實際參與運輸毒品入境，惟
    被告乙○○顯係以運輸第一級毒品入境之犯意，參與本件犯
    行，應屬共同正犯。又證人即共犯戊○○於91年4月25日自
    柬埔寨金邊穿回之1雙女用厚底鞋，鞋跟內係夾藏4包白粉乙
    節，除為被告乙○○、甲○○所不否認外，並有該雙女用厚
    底鞋、夾藏在鞋內之白粉4包扣案可稽，暨起獲之4包白粉、
    夾藏白粉之厚底鞋等照片共4幀在卷可按。再扣案之4包白粉
    經送驗結果，均含第一級第6項毒品海洛因成份（合計淨重6
    94.26公克，包裝重18.01公克，純度73.16％，純質淨重507
    .92 公克），有法務部調查局調科壹字第080005319號鑑驗
    通知書1份附卷為憑（見97年度重訴字第30號卷第155頁），
    據此，自堪認證人戊○○運輸返國之物，實係第一級毒品海
    洛因之情，灼然極明。再證人丙○○於警詢、檢察官訊問及
    91年度重訴字第29號案件審理時供稱伊因為在臺北監獄執行
    認識甲○○，乙○○是甲○○的女友，因此而認識，丁○○
    是乙○○的朋友，戊○○是那次運輸毒品案件才認識，是乙○○介紹的，因為時間很久了，伊已經忘記甲○○何時跟伊
    說要運輸毒品，但應該是戊○○出國前就知道，伊的部分是
    甲○○跟伊說的，20日伊有去板橋市○○路○段的波布餐廳
    與戊○○見面，當時還有乙○○及丁○○在場，該次要談的
    就是問戊○○是否願意到金邊夾帶毒品回臺灣，伊到達波布
    餐廳時乙○○、丁○○已經和戊○○談好了，伊只是去餐廳
    認人，以便日後接送，後來甲○○叫伊23日去板橋市○○路
    ○段真鍋咖啡館旁之泡沫紅茶店接戊○○與丁○○去機場，
    因為戊○○與丁○○要去柬埔寨夾帶毒品回國，機票及美金
    是伊開車載戊○○與丁○○去機場前，伊交給乙○○，再由
    乙○○交給戊○○的，機票及美金都是當天早上甲○○交給
    伊，戊○○回國時伊負責去機場載戊○○到甲○○桃園的住
    處，甲○○是25日18時左右打電話叫伊當日20時許到機場接
    戊○○，因為當時伊和甲○○在一起，也一起用毒品海洛因
    ，甲○○每月還付給伊10萬元當作報酬，至於甲○○與乙○○間如何分工伊並不清楚等語（見96年度偵字第5161號卷第
    52至53頁、91年度偵字第7966號卷一第8至15頁、91年度重
    訴第29號卷一第87頁、91年度重訴字第29號卷二第112頁、
    第205頁），核與被告乙○○於檢察官訊問時供述李麗微知
    道伊有賺錢的門路，就是去國外帶搖頭丸回來，戊○○因為
    缺錢，李麗微要伊幫忙戊○○問問看有沒有，要伊去問甲○○，伊告訴甲○○說戊○○有意願，後來是丙○○打電話給
    伊，要伊約戊○○見面等情相符（見96年度偵字第5161號卷
    第80頁），觀諸證人丙○○與被告甲○○素無怨隙，當無虛
    偽陳述以誣陷被告甲○○之必要，證人丙○○於查獲後即經
    警方對其製作筆錄，考量證人丙○○於製作筆錄時應無充裕
    時間權衡其陳述之利害得失，且其內容亦較少受他人干預之
    可能，其證述內容應與案件之真實較為相近，應堪採信。是
    被告乙○○與甲○○係男女朋友，兩人先共同謀議運輸毒品
    入境之事宜後，再由被告乙○○尋得出國運輸毒品之人員，
    證人丙○○始經由被告甲○○之告知，負責至波布餐廳抄寫
    證人戊○○之護照資料及載送證人戊○○等事宜，並由被告
    甲○○提供證人戊○○出國之機票及在柬埔寨之費用美金25
    0元，被告甲○○確有與被告乙○○共同策劃運輸毒品無訛
    。證人丙○○於原審審理時雖另證述本案運輸毒品是伊策劃
    的，因為伊本身的毒品施用量很大，如果不是從柬埔寨帶進
    來就不划算，後來伊有朋友在柬埔寨，伊就拜託朋友幫忙找
    毒品，因為伊有拜託乙○○去找人幫伊去柬埔寨帶東西回來
    ，伊是說帶違禁藥物進來，不敢說是毒品，拜託乙○○時並
    未告訴乙○○說有多少報酬，後來乙○○找到戊○○，乙○○有打電話通知伊去波布餐廳認識戊○○且拿護照號碼，91
    年4月21日伊有去波布餐廳，當天有乙○○、丁○○、戊○○在場，有約定如果戊○○從國外帶毒品回來，可以拿到10
    萬元，機票是伊拜託乙○○去訂的，戊○○出國的所有花費
    都是伊出的，當天伊有抄了戊○○的護照號碼及英文名字，
    後來去波布餐廳後的幾天早上約在板橋市的1家泡沫紅茶店
    集合，乙○○有與丁○○一起來，伊有拿裝著機票及美金之
    牛皮紙袋給戊○○，但是已經忘記是直接拿給戊○○或是交
    給乙○○轉交給戊○○，當天伊有開車載戊○○、丁○○到
    臺灣桃園國際機場，在機場的途中伊有交給戊○○1張柬埔
    寨飯店的名片，叫戊○○住在那間飯店裡，91年4月25日伊
    有去臺灣桃園國際機場接戊○○，戊○○的班機時間好像是
    丁○○告訴伊的，本件戊○○帶進來的毒品是伊幾個月前去
    柬埔寨時，就把買海洛因的錢交給對方，海洛因1塊約320公
    克或330公克，每塊6,000美金，當初被警察查獲時，警察問
    伊老闆是何人，因為伊當時的代書事務所老闆是甲○○，所
    以伊就說是甲○○，伊之前說這件事情是甲○○叫伊作的都
    是為了要推卸刑責，伊想說如果不是主謀，是否可以判的輕
    一點云云（見97年度重訴字第30號第101至122頁）。惟證人
    丙○○於甫遭警查獲後，隨即供述本件運輸毒品之主謀為被
    告甲○○，於偵查及歷審中並未主張已供出上游，而有減輕
    其刑之適用，甚且觀諸證人丙○○於91年4月26日之警詢筆
    錄中，不僅對於本件運輸毒品之過程供述綦詳，甚且另供述
    從90年5月29日至91年4月23日其與被告乙○○、證人丁○○
    等人另有多次從柬埔寨運輸毒品入境，毒品入境後再與被告
    甲○○共同處理及販賣等情（見91年度偵字第7966號卷一第
    10頁反面至第13頁反面），而證人丙○○與被告乙○○、證
    人丁○○前曾有多次出境至柬埔寨之紀錄，亦有三竹旅行社
    有限公司旅客收費明細表1份附卷可佐（見91年度偵字第796
    6號卷一第151頁反面至第156頁反面、第166頁反面至第171
    頁反面），若證人丙○○係為卸責而供出被告甲○○，證人
    丙○○豈有可能於檢、警人員未查獲其餘事證下，另主動供
    出自己尚有多次運輸毒品入境、販賣毒品之犯行，顯見證人
    丙○○於本案偵查及原審審理中翻異證述，係為迴護被告甲○○所為，而不足採信；另參酌證人丙○○於91年間並未有
    出國之紀錄，最近一次出國時間為90年9月間，此有證人丙○○入出境紀錄分析表、國人入出境端末查詢報表1份附卷
    可稽（見91年度偵字第7966號卷第56頁、第76頁至第77頁）
    ，亦與證人丙○○所證述前幾個月到柬埔寨購買毒品等情不
    符；甚且，從證人戊○○、丁○○所證述之內容可知，證人
    丙○○至波布餐廳時，僅負責抄寫證人戊○○之護照資料，
    一下子就離開了，並無坐在餐廳內與證人戊○○詳談是否有
    出國之意願及出國之細節及代價，若本件係證人丙○○主謀
    ，證人丙○○對於運輸毒品如此重大之事項，不僅需花費大
    筆金錢，且一旦遭警查獲，所涉及之刑責亦屬重刑，證人丙○○與證人戊○○既素不相識，豈有可能僅與證人戊○○短
    暫會面後，即放心讓證人戊○○出國運輸毒品，是證人丙○○於原審審理時始翻異證述，在在均與實情不合，顯屬迴護
    被告甲○○之詞，不足採信。按現行刑法關於正犯、從犯之
    區別，係以其主觀之犯意及客觀之犯行為標準，凡以自己犯
    罪之意思而參與犯罪，無論其所參與者是否係犯罪構成要件
    之行為，皆為正犯，其以幫助他人犯罪之意思而參與犯罪，
    其所參與者，苟係犯罪構成要件之行為，亦為正犯，必以幫
    助他人犯罪之意思而參與犯罪，其所參與者又為犯罪構成要
    件以外之行為，始為從犯。區別正犯及從犯之標準如下：(一)
    以自己犯罪之意思而參與犯罪構成要件之行為者為正犯；(二)
    以幫助他人犯罪之意思而參與犯罪構成要件之行為者為正犯
    ；(三)以幫助他人犯罪之意思而參與，其所參與之行為，為犯
    罪構成要件以外之行為者，為從犯；(四)以自己犯罪之意思而
    參與，其所參與之行為，為犯罪構成要件以外之行為者，為
    正犯（參看最高法院決議）。故共同實施犯罪行為之人，在
    合同意思範圍以內，各自分擔犯罪行為之一部，相互利用他
    人之行為，以達其犯罪之目的者，即應對於全部所發生之結
    果，共同負責。又共同正犯之意思聯絡，原不以數人間直接
    發生者為限，即有間接之聯絡者，亦包括在內。如甲分別邀
    約乙、丙犯罪，雖乙、丙間彼此並無直接之聯絡，亦無礙於
    其為共同正犯之成立（最高法院92年度臺上字第5407號判決
    要旨參照）。是共同正犯在犯意聯絡範圍內，對全部結果負
    刑事責任，除有特別情形外（如刑法第31條第2項情形），
    各共同正犯應論處相同之罪名（最高法院79年度臺上字第
    3932號判決要旨參照）。查本件被告乙○○、甲○○事先共
    同謀議運輸第一級毒品海洛因入境，由被告乙○○邀證人戊○○、丁○○至柬埔寨擔任運輸毒品之人員，被告甲○○則
    另邀證人丙○○擔任抄寫證人戊○○護照資料及載送證人戊○○、丁○○至臺灣桃園國際機場、證人戊○○返臺後至臺
    灣桃園國際機場收取毒品等工作，被告乙○○、甲○○之所
    為，顯係基於自行參與運毒犯罪之主觀犯意，並參與、分擔
    構成要件行為之主要部分，其自屬共同正犯，被告乙○○稱
    其行為僅構成為幫助犯，尚無可採。綜上所述，被告甲○○
    、乙○○運輸第一級毒品及私運管制物品第一級毒品海洛因
    入境臺灣地區之事證明確，犯行可以認定。被告乙○○之辯
    護人請求再傳訊證人丙○○，因證人丙○○已多次到庭作證
    ，且本件事證已明，核無必要。
二、按海洛因係行政院依懲治走私條例第2條第4項授權公告之「
    甲項管制進出口物品」，並為毒品危害防制條例第2條第2項
    第1款所稱之第一級毒品。核被告甲○○、乙○○所為，係
    犯81年7月29日修正之懲治走私條例第2條第1項之私運管制
    物品進口罪及毒品危害防制條例第4條第1項之運輸第一級毒
    品罪。被告丙○○、丁○○2人持有毒品之低度行為，均應
    為運輸毒品之高度行為吸收，不另論罪。就走私部分，被告
    甲○○、乙○○與共犯戊○○、丁○○、丙○○間，有犯意
    聯絡及行為分擔；被告甲○○、乙○○就私運管制進口上開
    第一級毒品返臺犯行，與共犯丙○○間，有犯意聯絡及行為
    分擔，均為共同正犯。至上開毒品雖係該柬國男子所出售交
    付，惟其僅為毐品之供應者，因查無確切證據足證其係知情
    而參與，故與本件被告2人及共犯戊○○、丁○○、丙○○
    間，並無犯意聯絡或行為分擔，而非本件私運管制進口毒品
    入境之共同正犯。被告甲○○、乙○○以1行為同時觸犯前
    開2罪，為想像競合犯，應依修正後刑法第55條前段規定，
    從一重之幫助運輸第一級毒品罪處斷。被告乙○○有事實欄
    所記載之前科紀錄，有臺灣桃園地方法院檢查署刑案資料查
    註紀錄表、被告全國前案紀錄表可參，被告乙○○於有期徒
    刑執行完畢後，5年內故意再犯本件有期徙刑以上之罪，為
    累犯，依法應加重其刑，惟因死刑及無期徒刑部分，依刑法
    第64條第1項、第65條第1項規定，均不得加重，爰僅就得併
    科罰金刑部分加重其刑。又被告甲○○、乙○○行為後，毒
    品危害防制條例已於民國92年7月9日修正公佈，並於93年1
    月9日施行生效。查修正前毒品危害防制條例第4條第1項條
    文內容、刑度與修正後同條例第4條第1項均屬相同；按刑法
    第2條第1項之規定，係規範行為後「法律變更」所生新舊法
    比較適用之準據法，故被告行為後刑法條文之修正，對於被
    告並無有利或不利之情形者（例如新舊法處罰輕重相同，犯
    罪構成要件亦無寬嚴之別等），即無適用修正後刑法第2條
    第1項之規定比較新舊法適用之問題。自應適用現行毒品危
    害防制條例第4條第1項之規定。再查被告甲○○、乙○○行
    為後，刑法部分條文業於94年2月2日修正公布，並同自95年
    7月1日施行。按「行為後法律有變更者，適用行為時之法律
    ，但行為後之法律有利於行為人者，適用最有利於行為人之
    法律，現行刑法第2條第1項定有明文。此條規定乃與刑法第
    1條罪刑法定主義契合，而貫徹法律禁止溯及既往原則，係
    規範行為後法律變更所生新舊法律比較適用之準據法，是刑
    法第2條本身雖經修正，但其既屬適用法律之準據法，本身
    尚無比較新舊法之問題，應一律適用裁判時之現行刑法第2
    條規定以決定適用之刑罰法律。又以本次刑法修正之比較新
    舊法，應就罪刑有關之共犯、未遂犯、想像競合犯、牽連犯
    、連續犯、結合犯，以及累犯加重、自首減輕暨其他法定加
    減原因（如身分加減）與加減例等一切情形，綜其全部罪刑
    之結果而為比較，有最高法院95年5月23日95年度第8次刑庭
    會議決議意旨可資參照。再按刑法第2條第1項規定，係規範
    行為後「法律變更」所生新舊法比較適用之準據法，故如新
    舊法處罰之輕重相同，即無比較適用之問題，非此條所指之
    法律有變更，即無本條之適用，應依一般法律適用原則，適
    用裁判時法。其為純文字修正者，更應同此（最高法院95年
    11月7日第21次刑事庭會議決議參照）。又被告甲○○、乙○○於本件行為後，懲治走私條例第2條第1項私運管制物品
    進口逾公告數額罪，業已修正，並於91年6月28日施行。修
    正後之法定刑，有期徒刑部分雖未更異，惟得併科之罰金刑
    部分，已由原定之20萬元以下，提高為300萬元以下，經比
    較新、舊法之規定，以修正前之法律有利於被告甲○○、乙○○。關於罰金之最低額，修正前刑法第33條第5款規定：
    「罰金：（銀元）1元以上」，經依現行法規所定貨幣單位
    折算新臺幣條例第2條規定折算後，上開罰金刑之最低數額
    為新臺幣3元。而修正後刑法第33條第5款則規定：「罰金：
    新臺幣1千元以上，以百元計算之」，即修正後之罰金刑最
    低數額，已提高為新臺幣1千元，比較新舊法適用結果，以
    適用修正前之規定，對被告甲○○、乙○○較為有利。又9
    4年2月2日修正公布，而於95年7月1日生效實施之新刑法（
    第28條雖將舊法之「實施」修正為「實行」。其中「實施」
    一語，涵蓋陰謀、預備、著手及實行之概念在內，其範圍較
    廣；而「實行」則著重於直接從事構成犯罪事實之行為，其
    範圍較狹；二者之意義及範圍固有不同，但對於本件被告與
    共犯之前揭之共犯犯行之情形而言，刑法第28條之修正內容
    ，對於上訴人並無「有利或不利」之影響，應無適用修正後
    刑法第2條第1項之規定比較新舊法適用之問題。再被告甲○○行為時，刑法第42條第2項前段規定：「易服勞役以1元以
    上3元以下，折算1日。但易服勞役期限不得逾6個月」。同
    條第3項規定：「罰金總額折算逾6個月之日數者，以罰金總
    額與6個月之日數比例折算」。又被告甲○○行為時之易服
    勞役折算標準，依修正前罰金罰鍰提高標準條例第2條前段
    規定，係就其原定數額提高為100倍折算1日，則被告甲○○
    行為時之易服勞役折算標準，係以銀元300元折算1日，即新
    臺幣900元折算一日。惟95年7月1日修正公布施行之刑法第4
    2條第3項規定：「易服勞役以新臺幣1,000元、2,000元或3,
    000元折算1日。但勞役期限不得逾1年」。同條第5項前段規
    定：「罰金總額折算逾1年之日數者，以罰金總額與1年之日
    數比例折算」，以法院對被告甲○○所諭知之併科罰金金額
    而論，上開刑度經折算結果已逾6個月之日數，比較修正前
    後之易服勞役折算標準及勞役期間上限結果，以修正前刑法
    第42條第3項前段之規定，較有利於被告甲○○，應依修正
    後刑法第2條第1項但書之規定，適用修正前刑法第42條第3
    項規定，就罰金部分諭知易服勞役之折算標準。被告乙○○
    行為時刑法第47條係規定：「受有期徒刑之執行完畢，或受
    無期徒刑或有期徒刑一部之執行而赦免後，5年以內再犯有
    期徒刑以上之罪者，為累犯，加重本刑至2分之1」，而被告
    乙○○行為後刑法第47條第1項修正為：「受徒刑之執行完
    畢，或一部之執行而赦免後，5年以內故意再犯有期徒刑以
    上之罪者，為累犯，加重本刑至2分之1」。查本件被告乙○○無論依修正前刑法第47條或修正後第47條第1項之規定均
    構成累犯，即無有利或不利之情形，於刑法修正施行後法院
    為裁判時，無庸為新、舊法之比較。個案如有其他應依刑法
    第2條第1項之規定為新、舊法之比較情形時，依綜其全部罪
    刑之結果而為比較後，整體適用法律（最高法院97年度第2
    次刑事庭會議意旨參照）。另按「所謂『從刑附屬於主刑』
    原則，係指從刑應與主刑一併於判決主文內宣告之，不得單
    獨或裂割宣告而言，並非指從刑必須一律適用與主刑相同之
    法律。故被告行為後若宣告其從刑所適用之法律有變更者，
    仍應依刑法第2條第1項之規定，選擇適用其中最有利於被告
    之法律，並不受其主刑所適用法律之拘束，亦無所謂從刑應
    一律附隨主刑適用相同法律之問題」，最高法院著有96年度
    臺上字第2055號判決可資參照。查修正前刑法第37條原規定
    ：「宣告死刑或無期徒刑者，宣告褫奪公權終身」、「宣告
    6月以上有期徒刑，依犯罪之性質認為有褫奪公權之必要者
    ，宣告褫奪公權1年以上10年以下」、「褫奪公權，於裁判
    時併宣告之」、「依第1項宣告褫奪公權者，自裁判確定時
    發生效力」、「依第2項宣告褫奪公權者，自主刑執行完畢
    或赦免之日起算」，修正後同法第37條雖修正為：「宣告死
    刑或無期徒刑者，宣告褫奪公權終身」、「宣告1年以上有
    期徒刑，依犯罪之性質認為有褫奪公權之必要者，宣告1年
    以上10年以下褫奪公權」、「褫奪公權，於裁判時併宣告之
    」、「褫奪公權之宣告，自裁判確定時發生效力」、「依第
    2項宣告褫奪公權者，其期間自主刑執行完畢或赦免之日起
    算。但同時宣告緩刑者，其期間自裁判確定時起算之」。而
    被告甲○○、乙○○係受宣告無期徒刑，無論適用新、舊法
    ，結果並無不同，至刑法第55條關於想像競合犯之規定，於
    94年2月2日已有修正公布，並於95年7月1日施行，修正後增
    設但書規定「但不得科以較輕罪名所定最輕本刑以下之刑」
    ，係科刑之限制，為法理之明文化，非屬法律之變更問題，
    應適用裁判時法，自無刑法第2條第1項規定之適用（最高法
    院95年度第21次刑事庭會議決議參照）。又按刑事訴訟法第
    159條第1項規定：「被告以外之人於審判外之言詞或書面陳
    述，除法律有規定者外，不得作為證據」；其立法本旨係以
    證人於審判外之言詞或書面陳述，屬於傳聞證據，此項證據
    ，當事人無從直接對於原供述者加以詰問，以擔保其真實性
    ，法院亦無從直接接觸證人而審酌其證言之憑信性，違背直
    接審理及言詞審理之原則，除具有必要性及信用性情況之除
    外者外，原則上不認其有容許性，自不具證據能力；至所謂
    具有必要性及信用性情況者，例如刑事訴訟法第159條之1、
    之2、之3、之4、之5情形，仍例外認其有證據能力，然此乃
    係指法院未於審判期日傳喚相關證人到庭，案件僅能依靠該
    等證人於審判外之陳述以為判斷之情形，始需就該等審判外
    供述證據嚴格依照刑事訴訟法第159條之1至之5所定要件一
    一檢視各該證人之供述，作為證據之資格。倘法院已經依據
    當事人聲請傳喚證人到庭接受檢辯雙方之交互詰問，則法院
    既已透過直接、言詞審理方式檢驗過該證人之前之證詞，當
    事人之反對詰問權亦已受到保障得以完全行使之情況下，該
    等審判外證據除有其他法定事由（例如：非基於國家公權力
    正當行使所取得或私人非法取得等，而有害公共利益，即以
    一般證據排除法則為判斷），應認該審判外供述已得透過審
    判程式之詰問檢驗，而取得作為證據之資格，亦即其審判外
    供述與審判中供述相符部分，顯然已經構成具備可信之特別
    情狀，當然有證據資格（實務上之作用常為引用該等陳述與
    審判中陳述相符，強化該證人供述之可信度），其不符部分
    ，作為檢視審判中所為供述可信與否之彈劾證據，當無不許
    之理，甚者，其不符部分倘係於司法警察、檢察事務官調查
    中之供述，作為認定被告犯罪與否或不構成犯罪與否之證據
    ，亦僅需依照刑事訴訟法第159條之2規定，斟酌其審判外供
    述作成外部環境、製作過程、內容、功能等情況認為之前供
    述較為可信，即可取得證據資格，而作為認定事實之證據資
    格（參94年度臺上字第2507號、95年臺上字第2515號判決意
    旨）。查證人戊○○、丁○○均經原審於審判期日傳喚到庭
    ，行交互詰問程序，直接言詞審理檢視其證詞，並給予被告
    甲○○、乙○○及辯護人詰問之機會，且再提示證人戊○○
    、丁○○之警詢筆錄之要旨，由被告甲○○、乙○○及辯護
    人依法辯論，故證人戊○○、丁○○於警詢之陳述，當然已
    取得作為證據之資格，而有證據能力。按被告以外之人於審
    判外之言詞或書面陳述，除法律有規定者外，不得作為證據
    ；被告以外之人於偵查中向檢察官所為之陳述，除顯有不可
    信之情況者外，得為證據；被告以外之人於檢察事務官、司
    法警察官或司法警察調查中所為之陳述，與審判中不符時，
    其先前之陳述具有較可信之特別情況，且為證明犯罪事實存
    否所必要者，得為證據，刑事訴訟法第159條第1項、第159
    條之1第2項、第15 9條之2分別定有明文。又刑事訴訟法第1
    59條之2所謂「經證明具有可信之特別情況」，應依陳述人
    於陳述時之「外部情況」是否具有可信性決定之，所謂「外
    部情況」係指就詢問有無出於不正方法、陳述是否出於非任
    意性、有無違反法定障礙事由期間不得詢問及禁止夜間詢問
    之規定、詢問時是否踐行應先告知義務、警詢筆錄所載與錄
    音或錄影內容是否相符等情，且必須依據陳述人之觀察、記
    憶、表達是否正確、陳述人有無虛偽陳述之動機，及對照同
    一待證事項之其他經過詰問證人之證述是否相同，有無矛盾
    之處而加以綜合決定（最高法院94年度臺上字第1653號判決
    意旨參照）。查證人丙○○於警詢所為證述雖亦屬傳聞證據
    ，惟該警詢過程亦查無違法取證瑕疵存在，且原審已傳喚證
    人丙○○到庭以證人身分作證，並由辯護人對證人丙○○詰
    問，有筆錄在卷可考，即已賦予被告甲○○、乙○○對證人
    丙○○對質詰問機會，因之，參諸刑事訴訟法第159條規定
    之立法意旨原即在保障被告甲○○、乙○○之對質詰問權以
    觀，證人丙○○於審判外之警詢所為證述既已經被告甲○○
    、乙○○之辯護人於原審審理中經詰問核實，則證人丙○○
    於審判外陳述與審判中之證述意旨相符之部分，其屬傳聞證
    據之瑕疵應已治癒，業可認非仍屬傳聞，已無依該條規定排
    除之必要。至證人丙○○警詢所述與審判中不符部分，參酌
    證人丙○○於甫遭警查獲後，隨即供述本件運輸毒品之主謀
    為被告甲○○，於偵查及歷審中並未主張已供出上游，而有
    減輕其刑之適用，甚且觀諸證人丙○○於91年4月26日之警
    詢筆錄中，不僅對於本件運輸毒品之過程供述綦詳，甚且另
    供述從90年5月29日至91年4月23日其與被告乙○○、證人丁○○等人另有多次從柬埔寨運輸毒品入境，毒品入境後再與
    被告甲○○共同處理及販賣等情（見91年度偵字第7966號卷
    一第10頁反面面至第13頁反面），而證人丙○○與被告乙○○、證人丁○○前曾有多次出境至柬埔寨之紀錄，亦有三竹
    旅行社有限公司旅客收費明細表1份附卷可佐（見91年度偵
    字第7966號卷一第151頁反面至第156頁反面、第166頁反面
    至第171頁反面），若證人丙○○係為卸責而供出被告甲○○，證人丙○○豈有可能於檢、警人員未查獲其餘事證下，
    另主動供出自己尚有多次運輸毒品入境、販賣毒品之犯行，
    顯見證人丙○○於本案偵查及原審審理中翻異證述，係為偏
    頗被告甲○○所為，而不足採信，而證人丙○○於警詢證述
    ，係於距案發時刻較近之所為，渠於案發後密接時間接受員
    警詢問時，較無暇斟酌利害關係而為不實陳述、亦無餘裕相
    互勾串而為迴護之詞，而具有較可信之特別情況，是上開證
    人丙○○警詢所述與審判不符之部分，依刑事訴訟法第159
    條之2規定，亦應有證據能力。查證人李淑娟於警詢之證述
    （見91年度偵字第7966號卷二第38頁至第39頁、91年度偵字
    第8357號卷第48至49頁），固係被告甲○○、乙○○以外之
    人審判外之言詞陳述，惟被告乙○○、甲○○迄至原審言詞
    辯論終結前，均未聲明異議，審酌上開證人李淑娟於警詢係
    在自由意志下陳述，作為被告甲○○、乙○○犯罪證據，應
    屬適當，依同法第159條之5規定，應有證據能力。再按刑事
    訴訟法第158條之3規定：「證人、鑑定人依法應具結而未具
    結者，其證言或鑑定意見，不得作為證據」，所謂「依法應
    具結而未具結者」，係指檢察官或法官依刑事訴訟法第175
    條之規定，以證人身分傳喚被告以外之人（證人、告發人、
    告訴人、被害人、共犯或共同被告）到庭作證，或雖非以證
    人身分傳喚到庭，而於訊問調查過程中，轉換為證人身分為
    調查時，此時其供述之身分為證人，則檢察官、法官自應依
    本法第186條有關具結之規定，命證人供前或供後具結，其
    陳述始符合第158條之3之規定，而有證據能力。若檢察官或
    法官非以證人身分傳喚而以共犯、共同被告身分傳喚到庭為
    訊問時，其身分既非證人，即與「依法應具結」之要件不合
    ，縱未命其具結，純屬檢察官或法官調查證據職權之適法行
    使，當無違法可言。而前揭不論係本案或他案在檢察官面前
    作成未經具結之陳述筆錄，係屬被告以外之人於偵查中向檢
    察官所為之陳述，本質上屬於傳聞證據，基於保障被告在憲
    法上之基本訴訟權，除該被告以外之人死亡、身心障礙致記
    憶喪失或無法陳述、滯留國外或所在不明而無法傳喚或傳喚
    不到、或到庭後拒絕陳述等情形外，如已經法院傳喚到庭具
    結而為陳述，並經被告之反對詰問，前揭非以證人身分而在
    檢察官面前未經具結之陳述筆錄，除顯有不可信之情況者外
    ，得為證據，並應於判決內敘明其符合傳聞證據例外之理由
    ；又前揭非以證人之身分在審判中之陳述筆錄，倘該被告以
    外之人已經法院以證人身分傳喚到庭並經具結作證，且由被
    告為反對詰問，或有前揭傳喚不能或詰問不能之情形外，該
    未經具結之陳述筆錄因屬審判上之陳述，自有證據能力；若
    係在另案法官面前作成之陳述筆錄，自得依本法第159條之1
    第1項之規定，認有證據能力。（最高法院97年度臺上字第2
    175號判決意旨參照，另最高法院97年度臺上字第1373號、9
    6年度臺上字3827號判決均同此見解）。查證人丙○○於臺
    灣桃園地方法院檢察署檢察官91年4月26日、91年5月15日訊
    問時以被告身分所為之陳述，及於前案原審、本院羈押庭、
    準備程序及審理程序中以被告身分所為之陳述，因檢察官、
    法官均係以被告身分傳喚，其身分既非證人，即與「依法應
    具結」之要件不合，則其於該案中非以證人之身分之陳述，
    因其於臺灣桃園地方法院檢察署檢察官及原審、本院法官面
    前所為之陳述，並無顯有不可信之情況，且原審已經以證人
    身分傳喚到庭並經具結作證，依前開最高法院判決意旨，證
    人丙○○上開陳述，自均有證據能力。查證人戊○○於臺灣
    桃園地方法院檢察署檢察官91年4月26日、91年5月7日、91
    年5月28日訊問時以被告身分所為之陳述，及於前案原審及
    本院羈押庭、準備程序及審理程序中以被告身分所為之陳述
    ，因檢察官、法官均係以被告身分傳喚，其身分既非證人，
    即與「依法應具結」之要件不合，則其於該案中非以證人之
    身分之陳述，因其於臺灣桃園地方法院檢察署檢察官及、原
    審、本院法官面前所為之陳述，並無顯有不可信之情況，且
    原審已經以證人身分傳喚到庭並經具結作證，依前開最高法
    院判決意旨，證人戊○○上開陳述，自均有證據能力。查證
    人丁○○於臺灣桃園地方法院檢察署檢察官91年5月日訊問
    時以被告身分所為之陳述，及於前案原審、本院羈押庭、準
    備程序及審理程序中以被告身分所為之陳述，因檢察官、法
    官均係以被告身分傳喚，其身分既非證人，即與「依法應具
    結」之要件不合，則其於該案中非以證人之身分之陳述，因
    其於臺灣桃園地方法院檢察署檢察官及原審、本院法官面前
    所為之陳述，並無顯有不可信之情況，且原審已經以證人身
    分傳喚到庭並經具結作證，依前開最高法院判決意旨，證人
    丁○○上開陳述，自均有證據能力。按共同被告對於其他共
    同被告之案件而言，為被告以外之第三人，本質上屬於證人
    ，為確保對於證人之詰問權，應使共同被告立於證人之地位
    而為具結陳述，並接受被告之詰問，其陳述始得作為認定被
    告犯罪事實之判斷依據，此觀司法院釋字第58 2號解釋意旨
    自明。刑事訴訟法於92年2月6日經總統公布增訂第287條之2
    規定：「法院就被告本人之案件調查共同被告時，該共同被
    告準用有關人證之規定」，並於同年9月1日施行。又證人、
    鑑定人依法應具結而未具結者，其證言或鑑定意見，不得作
    為證據，刑事訴訟法第158條之3定有明文。而同法第159條
    之1第2項雖規定，被告以外之人於偵查中向檢察官所為之陳
    述，除顯有不可信之情況者外，得為證據。惟該被告以外之
    人（含共同被告、共犯、被害人、證人等），於偵查中向檢
    察官所為之陳述，性質上仍屬傳聞證據（即審判外之陳述）
    ，然因檢察官依法有訊問被告、證人及鑑定人之權，證人、
    鑑定人且須「具結」，而檢察官向被告以外之人所取得之陳
    述，原則上均能遵守法律規定，不致違法取供，其可信性極
    高，為兼顧理論與實務，因而規定除顯有不可信之情況者外
    ，得為證據（參考刑事訴訟法第159條之1立法理由）。但被
    告以外之人於偵查中向檢察官所為之陳述，仍應依法具結，
    始有證據能力，最高法院94年度臺上字第1644號判決採同一
    見解。證人戊○○、丁○○、丙○○、甲○○在臺灣桃園地
    方法院檢察署，經檢察官告知具結義務及偽證罪之處罰，並
    均依法具結而為陳述，此有卷附上開偵訊筆錄及證人結文在
    卷可參（見96年度偵字第5161號卷第25至32頁、第37至48頁
    、第52至55頁、第58至60頁、第74至77頁、95年度他字第13
    30號卷第12至15頁），雖辯護人否認證人戊○○、丁○○、
    丙○○於偵訊時之證據能力，惟被告甲○○、乙○○及辯護
    人並未就前開證人戊○○、丁○○、丙○○之陳述是否顯有
    不可信之狀況詳加釋明，參以上揭法條規定，法院亦得以證
    人戊○○、丁○○、丙○○、甲○○於偵查中之證述採為本
    件證據。按刑事訴訟法第159條之1第1項規定：「被告以外
    之人於審判外向法官所為之陳述，得為證據」，惟同法第15
    8條之3規定：「證人、鑑定人依法應具結而未具結者，其證
    言或鑑定意見，不得作為證據」，其立法理由乃在擔保該證
    言或鑑定意見，係據實陳述或公正誠實之可信性，故未依法
    具結者，依證據絕對排除法則，當然無證據能力。從而被告
    以外之人於審判外向法官所為之陳述，仍應依法具結，始有
    證據能力（最高法院94年度臺上字第913號、第1644號判決
    意旨即詮釋被告以外之人於偵查中向檢察官所為之陳述，仍
    應依法具結，始有證據能力；另最高法院94年度臺上字第32
    77號判決意旨亦闡釋證人未依法具結者，依證據絕對排除法
    則，當然無證據能力，而不得作為證據，此於適用刑事訴訟
    法第159條之5第2項所定之情形者，亦應受同法第158條之3
    規定之限制）。證人江進元、朱清宏、李淑娟、蔡麗秋、洪
    再義、簡國威、甲○○、丁○○、戊○○、丙○○於原審91
    年度重訴字第32號及本院92年度上重訴字第38號、93年度上
    重更二字第57號、94年度重上更三字第136號案件審理時所
    為之證述（見91年度重訴字第32號卷一第20 7至212頁、第2
    35至240頁、91年度重訴字第32號卷二第30至40頁、92年度
    上重訴字第38號卷一第151至155頁、第180頁至第186頁、92
    年度上重訴第38號卷二第10頁至第18頁、第62至67頁、93年
    度上重更二字第57號第106至117頁、94年度重上更三字第13
    6號第211至222頁），均依法具結，自具有證據能力。再按
    被告以外之人於審判外之陳述，雖不符前4條之規定，而經
    當事人於審判程序同意作為證據，法院審酌該言詞陳述或書
    面陳述作成時之情況，認為適當者，亦得為證據，當事人、
    代理人或辯護人於法院調查證據時，知有第159條第1項不得
    為證據之情形，而未於言詞辯論終結前聲明異議者，視為有
    前項之同意。刑事訴訟法第159條之5定有明文。檢察官及被
    告甲○○、乙○○、辯護人於原審準備程序及審判程序均明
    確表示，其對於卷附臺北市政府警察局少年警察隊搜索扣押
    筆錄、丙○○、乙○○出境時間表、中華民國普通護照申請
    書、出境資料分析、國人入出境端末查詢報表、三竹旅行社
    旅客收費明細表、臺灣桃園女子監獄91年7月17日桃女監總
    字第0910000958號函、和信電訊股份有限公司函、遠傳電信
    股份有限公司通聯紀錄、和信電訊帳單、繳費單、通話明細
    、丁○○機票、臺灣諾基亞股份有限公司92年2月11日函、
    和信電訊股份有限公司92年1月23日函、交通部電信總局92
    年3月10日電信公字第09200034710號函、桃園縣桃園市戶政
    事務所92年10月24日函、聯意製作股份有限公司92年10月22
    日聯意（92）法字第113號函、遠傳電信股份有限公司風險
    管制中心函、泛亞電信股份有限公司92年9月16日（92）泛
    亞E字第0844號函、遠傳電信股份有限公司93年7月8日函、
    東森華榮傳播事業股份有限公司93年6月25日93東視總字第2
    13號函、內政部警政署入出境管理局95年12月15日境信雲字
    第09510590390號函檢送甲○○、吳寶蘭、李麗微等人出國
    日期證明各1份等證據能力部分（見91年度偵字第7966號卷
    一第33-1頁至第35頁、第38-1至38-4頁、第56至65頁、第15
    1頁反面至第156頁反面、第166頁反面至第171頁反面、91年
    度重訴字第29號卷一第40頁至第44頁、第182頁至第193頁、
    第199頁至第201頁、第245頁至第254頁、91年度重訴字第32
    號卷二第56頁、、第78頁、第80頁至第81頁、第121頁背面
    、第123頁、92年度上重訴字第38號卷一第145頁、第196頁
    、第259頁、92年度上重訴字第38號卷二第37頁、第40頁、
    第42頁、93年度上重更一字第11號卷第79頁至第81頁、97年
    度重訴字第30號卷第155頁至第243頁、95年度他字第1330號
    卷第23頁至第26頁），均同意援用，是就上開證據之證據能
    力部分，依刑事訴訟法第159條之5之規定，上揭書證部分，
    應均具有證據能力。復按司法警察機關調查中之案件，或有
    量大或急迫之情形，為因應實務之現實需求，認為當然有鑑
    定之必要者，基於檢察一体原則，得由該管檢察長對於轄區
    內之案件，以事前概括選任鑑定人或囑託鑑定機關（團體）
    之方式，俾便轄區內之司法警察官、司法警察對於調查中之
    此類案件，得即時送請事前已選任之鑑定人或囑託之鑑定機
    關（團體）實施鑑定，業經法務部92年9月1日法檢字第0920
    035083號函釋在案。而臺灣高等法院檢察署檢察長概括選任
    法務部調查局為「毒品之鑑定」機關，有臺灣高等法院檢察
    署92年9月9日檢文允字第0921001203號函及臺灣高等法院檢
    察署檢察長概括選任鑑定機關名冊可按。是本件關於毒品之
    鑑定，於偵查之前階段，雖由臺北市政府警察局少年警察隊
    將扣案第一級毒品海洛因送請法務部調查局鑑定，但法務部
    調查局為臺灣高等法院檢察署檢察長概括選任之鑑定機關，
    則該機關所為鑑定結果因此所出具之上開鑑驗書及函文，仍
    屬受檢察官囑託鑑定，則鑑定人依刑事訴訟法第206條所出
    具之上揭鑑定書，屬刑事訴訟法第159條第1項規定中之「法
    律另有規定」，則依上開規定之反面解釋，屬傳聞證據之例
    外，自有證據能力（95年臺上字第6648號、95年臺上字第72
    97號判決意旨）。況被告甲○○、乙○○及其等辯護人迄言
    詞辯論終結前，均未對由臺北市政府警察局少年警察隊送請
    法務部調查局鑑定之毒品鑑定通知書，係警察機關囑託法務
    部調查局所為之鑑定，而爭執該毒品鑑定通知書之證據能力
    ，應視為其等已擬制同意有證據能力，並經審酌作成本案毒
    品鑑定之法務部調查局長期受囑託鑑定刑事案件之毒品證物
    ，以協助偵辦刑案，所為鑑定具有相當之專業及可信度，且
    該等機關亦將鑑定經過及其結果詳細載明於各該鑑定書上，
    自有證據能力。查扣案之海洛因4包（合計淨重694.26公克
    ，包裝重18.01公克，純度73.16％，純質淨重507.92公克）
    及女用厚底鞋1雙，均係屬物證，性質上並非供述證據，無
    刑事訴訟法第159條第1項規定傳聞法則之適用，以上證物與
    本案具有關聯性，與本案待證事實具有自然之關聯性，且無
    證據證明係公務員違背法定程序所取得之物，依法自得作為
    證據。
三、原審以被告甲○○、乙○○之犯行明確，適用毒品危害防制
    條例第4條第1項、第18條第1項前段、第19條第1項，81年07
    月29日修正之懲治走私條例第2條第1項、第11條，刑法第2
    條第1項、第11條、第28條、第55條、第47條、第37條第1項
    之規定，並審酌被告2人私運來臺之毒品實係海洛因，數量
    龐大，如流入市面，將加速毒品之泛濫，對我國社會之安寧
    秩序及國人之健康所可能產生之危害至鉅，被告甲○○、乙○○於本件運輸毒品之過程中係居於核心地位，被告甲○○
    係幕後資金之提供者，更居於決策地位，其犯罪情節自較乙○○為重，被告甲○○、乙○○於犯後猶否認犯行，犯後態
    度不佳等一切情狀等，而認被告乙○○共同運輸第一級毒品
    ，累犯，處無期徒刑，褫奪公權終身，被告甲○○共同運輸
    第一級毒品，處無期徒刑，褫奪公權終身，併科罰金新臺幣
    壹佰萬元，罰金如易服勞役，以罰金總額與陸個月之日數比
    例折算。扣案之第一級毒品海洛因4包，經鑑定均含第一級
    第6項毒品海洛因成分（合計淨重694.26公克，純度73.16％
    ，純質淨重507.92公克），此有法務部調查局調科壹字第08
    000531 9號鑑定書附卷可稽（見97年度重訴字第30號卷第15
    5頁），應依毒品危害防制條例第18條第1項前段規定，沒收
    銷燬之。包裹毒品包裝紙4只（重18.01公克），係用於包裹
    毒品，防其裸露、潮濕，便於攜帶之用，且與毒品並非不可
    析離，可另外秤重，為供運輸毒品所用之物，應依同條例第
    19條第1項之規定宣告沒收（參照最高法院93年度臺上字第5
    746號判決）。另扣案女用厚底鞋1雙，於毒品供應者交付後
    ，已屬貨主即策劃本件運毒犯行之被告甲○○、乙○○所有
    ，為夾藏毒品以利私運之用，乃供運輸毒品犯罪所用之物，
    應依毒品危害防制條例第19條第1項之規定，宣告沒收，上
    開包裝紙及該雙女用厚底鞋均已扣案，並無全部或一部不能
    沒收情形，自無庸諭知如全部或一部不能沒收時，追徵其價
    額（最高法院95年度臺上字第1001、3133號判決意旨參照）
    。至未扣案之美金250元，係共犯吳體華提供，俾便共犯之
    戊○○得出境至柬埔寨後，在柬埔寨花費所用，非屬供運輸
    毒品犯罪所用之物，乃無庸宣告沒收。又按沒收物之執行完
    畢與沒收物之不存在，並非一事，因犯罪依法必須沒收之物
    ，雖已於被告或另案被告之確定判決諭知沒收，並已執行完
    畢，對於其他被告之判決，仍應宣告沒收（最高法院65年6
    月22日65年度第5次刑庭總會決議二、95年度臺上字第3636
    號判決、96年度臺上字第1598號判決意旨參照），是上開物
    品雖經本院於戊○○、丁○○、丙○○違反毒品危害防制條
    例案件中宣告沒收，惟如前說明，本件仍應宣告沒收之等，
    經核於法並無違誤，量刑亦屬妥適，被告二人上訴均否認犯
    行，或認係幫助犯等均無可採，被告二人上訴均無理由，均
    應予以駁回（本件證人丙○○，於偵查中就所親身見聞被告
    甲○○運輸毒品情事，具體向檢察官陳述並具結，於原審審
    理中經傳喚為證人，於具結後，竟然就此重要事實全盤否認
    偵查中之陳述，此部分證人丙○○是否涉及偽證犯行，應由
    檢察官另行偵處。另李麗微介紹證人戊○○予被告乙○○從
    事本件運輸毒品犯行，李麗微是否亦涉有本件運輸毒品犯行
    ，應由檢察官另行偵辦）。
四、被告二人經合法傳喚，無正當理由不到庭，爰不待其陳述逕
    行判決。
據上論斷，應依刑事訴訟法第368條、第371條判決如主文。
本案經檢察官呂光華到庭執行職務。
中    華    民    國    98    年    7     月    28    日
                  刑事第九庭  審判長法  官  陳貽男
                                    法  官  周盈文
                                    法  官  許宗和
以上正本證明與原本無異。
如不服本判決，應於收受送達後10日內向本院提出上訴書狀，其
未敘述上訴之理由者並得於提起上訴後10日內向本院補提理由書
（均須按他造當事人之人數附繕本）「切勿逕送上級法院」。
                                    書記官  林淑貞
中    華    民    國    98    年    8     月    3    日
附錄本案論罪科刑法條全文：
毒品危害防制條例第4條
製造、運輸、販賣第一級毒品者，處死刑或無期徒刑；處無期徒
刑者，得併科新臺幣1 千萬元以下罰金。
製造、運輸、販賣第二級毒品者，處無期徒刑或7 年以上有期徒
刑，得併科新臺幣7 百萬元以下罰金。
製造、運輸、販賣第三級毒品者，處5 年以上有期徒刑，得併科
新臺幣5 百萬元以下罰金。
製造、運輸、販賣第四級毒品者，處3 年以上10年以下有期徒刑
，得併科新臺幣3 百萬元以下罰金。
製造、運輸、販賣專供製造或施用毒品之器具者，處1 年以上7
年以下有期徒刑，得併科新臺幣1 百萬元以下罰金。
前五項之未遂犯罰之。
81年07月29日修正之懲治走私條例第2條
私運管制物品進口、出口逾公告數額者，處七年以下有期徒刑，
得併科新臺幣二十萬元以下罰金。
以犯前項之罪為常業者，處三年以上十年以下有期徒刑，得併科
新臺幣三十萬以下罰金。第一項未遂犯罰之。
第一項所稱管制物品及其數額，由行政院公告之。


司法院資訊處製作；財團法人民間司法改革基金會備份。
